臺灣高等法院臺中分院刑事判決　　　　　　　　　　　　九十三年度上訴字第四號
　　上　訴　人
　　即　被　告　乙○○
　　選任辯護人　王正喜
右上訴人因公共危險等案件，不服臺灣臺中地方法院九十一年度訴字第一九三一號中
華民國九十二年十一月二十五日第一審判決（起訴案號：臺灣臺中地方法院檢察署九
十年度偵字第二○七四六號），提起上訴，本院判決如左：
    主      文
原判決撤銷。
乙○○共同放火燒燬現未有人所在之他人所有建築物，未遂，處有期徒刑壹年拾月。
    事      實
一、乙○○係卡娣有限公司負責人，其於民國（下同）九十年五月一日，向丙○○、
    丁○○分別承租渠等所有門牌號碼台中縣梧棲鎮○○街六十五、六十七號三層樓
    房各一棟，作為卡娣有限公司販售成衣服飾之營業處所，並以上開六十五號房屋
    二樓充作堆放成衣服飾之倉庫。乙○○並著由一不詳姓名之成年男子，先後於同
    年七月二日、同年月十日，均以卡娣有限公司名義為被保險人，向太平產物保險
    股份有限公司（下稱太平保險公司）、台灣中國航聯產物保險股份有限公司（下
    稱中國航聯保險公司）投保公司所販售成衣服飾之貨物、上開二棟建築物保險金
    額分別各為新台幣（下同）八百萬元、二百萬元及四百萬元、一百萬元，期間均
    為一年之商業火災保險，經上開二家保險公司予以核保；其中太平保險公司又與
    富邦產物保險股份有限公司（下稱富邦保險公司）簽訂合約聯合共同承保（承保
    比例各百分之五十）。嗣乙○○與該名不詳姓名之成年男子圖以縱火方式詐領保
    險理賠金，竟共同基於意圖為自己不法所有之詐欺取財及放火燒燬現未有人所在
    之他人所有建築物、放火燒燬上開成衣服飾等物之犯意聯絡，由乙○○於九十年
    九月二十八日晚上八時五十五分投宿苗栗凱秀園汽車旅館，以製造不在場證明；
    另推由該不詳姓名之成年男子，於同年九月二十九日凌晨二時三十分許，趁四下
    無人之際，將事先購置不詳數量之汽油類混合物促燃劑燃料，潑灑在所承租上開
    現未有人所在之他人所有建築物其中六十五號二樓倉庫內中間成衣堆東、西兩側
    ，並將之點火燃燒，隨即逃離現場，欲燒燬該倉庫內所堆放數量不詳之成衣服飾
    及上開兩棟建築物，當時火勢迅速漫延並延燒至建物，除燒燬該倉庫內所堆置數
    量不詳之成衣服飾等物（其中六十五號建物二樓內東側小成衣堆布質成衣雖受燒
    炭化但大量布質衣物仍留存，受燒尚屬輕微，中間成衣堆則嚴重受燒，整堆成衣
    已大半燒失，而成衣堆東側及西側受燒最為嚴重，鐵架上舖板及大量成衣已完全
    燒失，僅存嚴重變色彎曲之鐵架及衣架），致生公共危險。上開二棟建築物本身
    則因台中縣消防局消防人員據報即時趕往現場搶救得宜，迅速將火勢撲滅，均未
    同時被燒燬（六十七號部分一樓沙發、辦公室、茶几及裝潢等完好未受燒，二樓
    窗戶及窗框完好留存僅受煙燻，三樓輕微受燻未受燒，六十五號部分一樓衣架上
    衣服（約二十餘件）及天花板完好未受燒，三樓除窗戶部分受熱破裂外餘窗框及
    木門等均僅受煙燻未受燒）而未得逞。乙○○於火災發生後之同年十月二日，分
    別以電話通知太平、中國航聯保險公司，保險標的物已於同年九月二十九日凌晨
    發生火災出險，經太平、中國航聯保險公司分別委請華信保險公證人有限公司人
    員何叔平、南山保險公證人有限公司吳仁育前往現場勘查受災情，且因乙○○
    迄未交付有關索賠文件資料，均尚未理賠，致詐欺取財未能得逞。
二、案經台中縣警察局清水分局報請臺灣臺中地方法院檢察署檢察官偵查起訴。
    理      由
一、上訴人即被告乙○○經合法傳喚，無正當之理由未於審判期日到庭，據其前於本
    院準備程序所為之供述，其固坦承係卡娣有限公司負責人，於九十年五月一日，
    向丙○○、丁○○分別承租渠等所有台中縣梧棲鎮○○街六十五、六十七號三層
    樓房各一棟，作為卡娣有限公司販售成衣服飾之營業處所，並以上開六十五號二
    樓充作堆放成衣服飾之倉庫，及卡娣有限公司先後於同年七月二日、同年月十日
    向太平保險公司、中國航聯保險公司投保公司所販售成衣服飾之貨物、上開二棟
    建築物保險金額分別各為八百萬元、二百萬元及四百萬元、一百萬元，期間均為
    一年之商業火災保險，經上開二家保險公司予以核保，其中太平保險公司又與富
    邦保險公司簽訂合約聯合共同承保，嗣於同年十月二日，由其分別以電話通知上
    開二家保險公司，保險標的物已於同年九月二十九日凌晨發生火災出險，但均尚
    未獲理賠等情，然矢口否認有何放火燒燬現未有人所在之他人所有建築物、詐欺
    取財未遂之犯行，辯稱：是伊打電話向該二家保險公司投保火災保險，而於該二
    家保險公司派員前往現場勘查時，伊因臨時有事不在公司，乃委請所僱用不詳姓
    名之臨時工代為接洽，且伊於同年九月二十八日晚上前往苗栗凱秀園汽車旅館住
    宿，迄翌（二十九）日上午八、九時許離開該旅館，前往九華山拜拜，不知公司
    何以會發生火災，亦無詐領保險金之意圖云云。惟查：
  (一)被告乙○○為卡娣有限公司負責人，於九十年五月一日，向丙○○、丁○○分別
    承租渠等所有台中縣梧棲鎮○○街六十五、六十七號三層樓房各一棟，作為該公
    司販售成衣服飾之營業處所，並以上開六十五號二樓充作堆放成衣服飾之倉庫，
    嗣於同年九月二十九日凌晨二時三十八分許據報發生火災時，現場該二棟建築物
    （按係連棟式建築，六十五號為最邊間，旁邊則為空地）之二樓牆壁部分拆除兩
    戶連通，其中六十七號一樓為辦公室，二、三樓則為空屋，另六十五號一、三樓
    為空屋，二樓則為成衣堆放處，災後六十七號部分一樓沙發、辦公室、茶几及裝
    潢等完好未受燒，二樓窗戶及窗框完好留存僅受煙燻，三樓輕微受燻未受燒，六
    十五號部分一樓衣架上衣服（約二十餘件）及天花板完好未受燒，三樓除窗戶部
    分受熱破裂外餘窗框及木門等均僅受煙燻未受燒，二樓東側小成衣堆布質成衣雖
    受燒炭化但大量布質衣物仍留存，受燒尚屬輕微，中間成衣堆則嚴重受燒，整堆
    成衣已大半燒失，而成衣堆東側及西側受燒最為嚴重，鐵架上舖板及大量成衣已
    完全燒失，僅存嚴重變色彎曲之鐵架及衣架，經清理現場後發現中間成衣堆東西
    兩側均有濃郁之汽油味，因六十七、六十五號之一樓均完好未受燒，六十七號之
    二、三樓及六十五號之三樓均空曠無可燃物，而六十五號二樓為成衣堆放處，中
    間成衣堆嚴重受燒，其東西兩側又均有濃郁之汽油味，故研判六十五號為最先起
    火戶，起火處所為二樓中間成衣堆，起火原因以人為蓄意潑灑易燃性液體後再以
    打火機等明火引燃附近易燃物品繼而擴大燃燒之可能性較大；另起火建築物一樓
    鐵門為關閉，電源並無漏點情形，此有台中縣政府營利事業登記證影本乙紙、房
    屋租賃契約書影本二份、台中縣消防局火災調查報告書乙份、火災現場勘查人員
    紀錄乙份、火災出動觀察紀錄乙紙、現場位置圖三紙、現瑒照片十四張附卷可憑
    （詳見偵查卷第一○頁至二七頁、第三○頁、第三四頁至四六頁）。且經台中縣
    消防局消防人員將六十五號二樓中間成衣堆東側及西側之衣物殘留物送請內政部
    消防署鑑定，經以頂空分析法暨活性碳吸附後，再用二硫化碳脫附萃取法所得之
    萃取液，注入氣相層析質譜儀鑑析後，發現該衣物殘留物中均含有汽油類混合物
    促燃劑，亦有內政部消防署火災證物鑑定報告乙紙附卷可按（詳見偵查卷第二九
    頁）。顯見上開火災之發生，乃係由人持汽油類混合物促燃劑之燃料，潑灑在六
    十五號二樓倉庫內中間成衣堆東、西兩側，加以點火所造成，除燒燬該倉庫內所
    堆放數量不詳之成衣服飾等物品外，該二棟建築物則因台中縣消防局消防人員據
    報即時趕往現場救災得宜而均未同時燒燬，應無置疑。另火災調查報告書依消防
    法施行細則第二十五條規定，係由直轄市、縣（市）消防機關依消防法第二十六
    條第一項規定調查、鑑定火災原因後，所加以製作而移送當地警察機關處理之文
    書，應屬公務員職務上製作之紀錄文書或證明文書，且無「顯有不可信之情況」
    ，依刑事訴訟法第一百五十九條之四第一款規定具有證據能力，辯護意旨認火災
    調查報告書係屬證人個人之意見，依刑事訴訟法第一百六十條規定，不得作為證
    據，尚有誤會。辯護意旨又認上開火災調查報告書、火災證物鑑定報告未經鑑定
    人具結，依刑事訴訟法第一百五十八條之三規定，不得作為證據。按該條規定「
    鑑定人依法應具結」係指刑事訴訟法第一百九十八條、第二百零八條第二項規定
    偵審中所為之鑑定程序而言；上開報告書及鑑定報告之作成，並非審判長、受命
    法官、檢察官依刑事訴訟法鑑定之章節（第一百九十七條以下）所進行之鑑定程
    序，自無從於鑑定時依該章節規定為具結之程序，辯護意旨認該鑑定有應具結而
    未具結之情形，認不得作為證據，亦有誤會。再，本件經內政部消防署鑑定結果
    ，既認送鑑證物中含有汽油類混合物促燃劑，且消防人員於清理現場後發現中間
    成衣堆「東、西兩側」均有濃郁之汽油味（詳見偵查卷第十五頁），足見縱火者
    係以汽油類混合物促燃劑燃料為縱火之用，且潑灑非祇一處甚明，辯護意旨認現
    代衣物，有些都是以石油所提煉之化纖作成，成堆之衣服，因聚化之作用，是否
    會發熱燃燒，未見該鑑定報告分析、鑑定，難認明確云云，然此項質疑參之前開
    所述：成衣堆「東、西兩側」均有濃郁之汽油味之情形，顯非因衣物聚化之作用
    ，所導致發熱燃燒，辯護意旨所認尚屬臆測，應非可採，而上開鑑定結果已明，
    亦無就辯護人之質疑再函請鑑定之必要。
  (二)雖被告辯稱：本件火災保險，係伊打電話向太平保險公司、中國航聯保險公司投
    保，而於該二家保險公司派員前往現場勘查時，伊因臨時有事不在公司，乃委請
    所僱用之臨時工代為接洽，該臨時工是男的，胖胖的，年約三、四十歲，因受僱
    約一星期或十天即離職，故不知其真實姓名及住址云云。惟依證人即太平保險公
    司承辦人員戴吉謙於偵查中證稱：伊前往現場勘查時，對方是由一位胖胖的男子
    與伊接洽，伊未問其姓名，該不詳姓名男子建物投保二百萬元，貨物投保八百萬
    元，其原本要將貨物投保金額提得更高，因貨物會流動，故只讓其投保八百萬元
    ，而富邦保險公司是伊公司找來共同承保，尚未理賠等語（詳見偵查卷第一三三
    頁反面）；及證人即中國航聯保險公司承辦人員蕭程揚於偵查中及原審訊問時證
    稱：伊前往現場勘查時，是由一位不詳姓名男子與伊接洽，並非被告，該不詳姓
    名男子說公司五月份才成立，貨會陸續進來，前已向太平及富邦各投保建物一百
    萬元，貨物四百萬元，而要再投保建物一百萬元、貨物四百萬元是該不詳姓名男
    子要求的，伊有將保單交給該不詳姓名男子，由該不詳姓名男子將保費支票交給
    伊，火災發生後，伊公司委託南山公證有限公司處理，尚未理賠，另太平及富邦
    亦尚未理賠等語（詳見偵查卷第一二三、一二四頁、原審卷第四三頁），並有太
    平保險公司商業火災保險單、共保條款單、華信保險公證人有限公司初步報告（
    該公司承辦人員何叔平製作）及中國航聯保險公司商業火災保險單各乙紙附卷可
    稽（詳見偵查卷第一二六頁至一三○頁、一○六頁至一○八頁、一四四頁、一四
    五頁）；參以被告供稱：卡娣有限公司應付廠商貨款支票，伊均委由該臨時工代
    為簽發等語（詳見原審卷第一六四頁），亦有被告提出支票影本十四張（發票日
    期自九十年六月二十日至九十一年二月五日，詳見原審卷第一一八頁至一三一頁
    ）附卷可查，則該臨時工苟係被告僱用，且受僱約一星期或十天即離職，何以被
    告自九十年五月份起至同年九月份止經營四月有餘期間之應付廠商貨款支票，該
    臨時工竟能長期代為簽發？又依證人戴吉謙、蕭程揚之上開證述，何以該臨時工
    就保險金額能自行決定，被告復拒不供出該臨時工之真實姓名及住址以供查證，
    足見身材胖胖之不詳姓名成年男子尚非被告所僱用之臨時工，而有參與經營被告
    公司業務，且上開火災保險，應係該不詳姓名之成年男子以卡娣有限公司名義為
    被保險人，向太平保險公司、中國航聯保險公司所投保甚明。
  (三)被告於偵查、原審自承原從事搭建鐵皮屋工作，因友人吳介元邀其合夥經營成衣
    服飾買賣，乃自九十年五月份起改行從事成衣服飾買賣，並申請設立卡娣有限公
    司，由其擔任負責人，公司是向台北市之卡奈兒國際開發股份有限公司、久喬國
    際有限公司（下稱卡奈兒公司、久喬公司）進貨，並先將進貨載往所承租之梧棲
    營業處所存放，待銷貨予台北市之創意、蕾絲服飾公司，再自梧棲營業處所將貨
    載至台北交付，因公司係經營卡奈兒服飾，為開發中部地區市場，故未在台北設
    立營業處所等情。惟被告進貨、銷貨均在台北市，其僅將營業處所設在梧棲，而
    仍需將進銷貨於台北、台中來回載運，徒增成本，已非一般經營業者之常態；且
    被告家住台北縣三重市○○○路二五六巷二九號，有警詢筆錄之記載可稽，其對
    中部地區並不熟悉，又從事原非經營之行業，如何在中部地區開發其所經營成衣
    服飾販售業務？被告在梧棲營業處所經營期間（即自九十年五月份起至同年九
    月份止）僅零售一件或三、四件服飾，此經被告分別於偵查中（一件）、原審訊
    問時（三、四件）供承在卷（詳見偵查卷第七二頁、原審卷第一七頁），復未見
    其有何與中部地區成衣服飾業者接觸，可見被告並非有意在中部地區開發其所經
    營成衣服飾販售業務，實無必要在梧棲設立營業處所。
  (四)依卷附被告提出卡奈兒公司出貨單五紙及久喬公司估價單影本十三紙所示，被告
    向卡奈兒公司進貨係自九十年五月十日起至同年月二十六日止（即十日、十六日
    、二十六日）計三百六十三萬八千七百元，向久喬公司進貨係自九十年七月二日
    起至同年九月十一日止（即七月份為二日、六日、十八日、二十二日、二十五日
    共三百十四萬五千六百六十七元，八月份為二日、五日、九日、二十日共二百九
    十三萬四千九百九十二元，九月份為三日、六日、七日、十一日共五百二十八萬
    三千九百五十一元）計一千一百三十六萬四千六百十元（詳見偵查卷第一一二頁
    至一二○頁）。又原審向台中縣稅捐稽徵處沙鹿分處函調卡娣有限公司九十年五
    月至十月份申報營業資料（二個月申報二次），顯示其五、六月份進貨三百五十
    二萬五千元，無銷貨，七、八月份進貨六百零二萬八千元，銷貨三百五十三萬二
    千零九十五元，九、十月份進貨五百三十萬零三百十元，無銷貨，有該公司之台
    中縣營業人銷售額與稅額申報書影本三紙附卷足稽（詳見原審卷第五九至六一頁
    ）。以上開資料相互比對，可知被告於九十年五月份向卡奈兒公司進貨，待於七
    、八月份始將該進貨銷售予創意、蕾絲服飾公司，而向久喬公司進貨，均未銷售
    ，此為被告於原審所是認，竟陸續向久喬公司進貨高達一千一百餘萬元，已難謂
    符合一般經營業者之常態，而此無非為使其存貨達所投保貨物險計一千二百萬元
    之目的。且卡娣有限公司資本額為五百萬元，被告（董事）出資三百萬元，另股
    東吳介元、陳正斌、陳妍宏、李懋玲各出資五十萬元，有該公司之台中縣政府營
    利事業登記證及董事、股東名單影本各乙紙附卷可考（詳見偵查卷第三○、七三
    頁）。然質之被告就其出資三百萬元之來源及公司資本額五百萬元置於何處，是
    否用於進貨，均含糊其詞，無法為明確說明（詳見原審卷第二四九頁），尚難認
    被告確有出資三百萬元及公司有此資本額五百萬元用於進貨。又依卷附卡娣有限
    公司在第一商業銀行清水分行所設00000000000號帳戶之九十年度往
    來明細資料與被告提出付予卡奈兒公司、久喬公司貨款支票影本十三紙（九十一
    年二月五日期之支票除外）參互以觀，均係於支票屆期當日或前一至四日內始將
    款項存入帳戶以供兌領（詳見原審卷第七一頁、七二頁、第一一八頁至一三○頁
    ）。而被告就存入上開帳戶以供支付貨款之金額來源，尚無法加以具體說明，亦
    難認係由公司資本額五百萬元以供支應（按依被告於原審之供述，銷貨予創意、
    蕾絲服飾公司，均由創意、蕾絲服飾公司以現金支付貨款，並直接將該現金用以
    支付卡奈兒公司、久喬公司之應付貨款，並未存入公司上開帳戶）。參以被告自
    承股東吳介元前即與創意、蕾絲服飾公司有生意往來，卡奈兒公司與久喬公司前
    亦有生意往來，而股東陳正斌又是卡奈兒公司負責人，股東與廠商間彼此熟識，
    足見應係由他人以迂迴交易之方式，將應付支票貨款金額存入被告公司上開帳戶
    供兌領，以示被告公司有多次進貨事實，並使被告取得廠商進銷貨資料以憑向稅
    捐單位申報營業稅無疑。
  (五)被告於九十年九月二十八日晚上八時五十五分住宿苗栗凱秀園汽車旅館，迄翌（
    二十九）日上午八時五十七分離開之事實，固有被告於原審所提之凱秀園汽車旅
    館出具統一發票影本乙紙及當班櫃住、退房時間明細表影本二紙附卷為證（詳
    見原審卷第三二至三四頁）。惟依被告於原審所供：伊是於二十八日臨時決定前
    往凱秀園汽車旅館住宿，並於翌日上午至九華山拜拜，前未曾在苗栗汽車旅館住
    宿及至九華山拜拜等語（詳見原審卷第二五一頁），則被告前既未曾在苗栗汽車
    旅館住宿及至九華山拜拜，而二十九日並非特定節日，被告亦無特殊事由，何以
    臨時作此決定，已有疑問；且被告若有意於二十九日前往九華山拜拜，以台中至
    九華山路途尚非遙遠，當日往返即可，又何須於前一日在苗栗汽車旅館住宿？可
    見此無非係被告事先計劃製造不在場證明，以圖卸免罪責所為。又被告自承平日
    未與人結怨，二十八日晚上離開梧棲營業處所時，一樓門窗均有關好上鎖等語（
    詳見偵查卷第五頁正面、第六十六頁正面），參以火災發生後，並未發現上開房
    屋門窗有遭人破壞後，再入內縱火之情形，有台中縣消防局火災調查報告書附卷
    可稽，亦見當非遭人入侵無故縱火無疑。
  (六)綜上所述，本件被告於九十年五月一日，向不知情之丙○○、丁○○分別承租上
    開房屋，作為卡娣有限公司販售成衣服飾之營業處所，並以上開六十五號二樓充
    作堆放成衣服飾之倉庫，再著由一不詳姓名之成年男子先後於同年七月二日、同
    年月十日，均以卡娣有限公司名義為被保險人，向太平保險公司、中國航聯保險
    公司投保前開金額之商業火災保險，經該二家保險公司予以核保後，嗣由該不詳
    姓名之成年男子於上開時間，趁四下無人之際，以上開方式縱火，燒燬六十五號
    二樓倉庫內所堆放數量不詳之成衣服飾等物，而上開二棟現未有人所在之他人所
    有建築物則因台中縣消防局消防人員據報即時趕往現場救災得宜而均未同時燒燬
    ，行此詐術，向太平保險公司、中國航聯保險公司詐領所投保之上開商業火災保
    險理賠金，惟均未得逞。是被告上開所辯，無非事後卸責之詞，不足採信，事證
    明確，其犯行堪以認定。
二、查被告夥同某一不詳姓名之成年男子基於共同犯意聯絡，為圖詐領保險理賠金而
    放火欲燒燬現未有人所在之他人所有上開二棟建築物及六十五號二樓充作倉庫內
    物品，雖燒燬該倉車內所堆放數量不詳之成衣服飾等物，惟該二棟建築物本身因
    台中縣消防局消防人員據報即時趕往現場救災得宜而均未同時燒燬，亦尚未詐得
    保險理賠金，核被告所為，係犯刑法第一百七十四條第四項、第一項之放火燒燬
    現未有人所在之他人所有建築物未遂罪及同法第三百三十九條第三項、第一項之
    詐欺取財未遂罪。次按刑法上之放火罪，其所直接侵害之法益，為一般社會之公
    共安全，雖私人之財產法益，亦同時受其侵害，但既列入公共危險罪章內，自以
    社會公共安全之法益為重，故計算罪數應以行為之個數為標準。是以被告欲燒燬
    上開被害人丙○○、丁○○所有之兩棟建築物及六十五號二樓充作倉庫內所堆放
    數量不詳之成衣服飾等物，仍屬單純一罪，而應論以社會公共危險較重之刑法第
    一百七十四條第四項、第一項之罪。被告與該不詳姓名之成年男子就上開犯行，
    有犯意之聯絡及行為之分擔，應論以共同正犯，公訴人認係被告一人為之，惟本
    案確係被告與該不詳姓名之成年男子基於共同犯意為之，已如前述，是公訴人上
    開認定，尚有未洽。又公訴人認被告放火部分，係犯刑法第一百七十三條第一項
    之放火罪，惟按刑法第一百七十三條第一項之放火罪，係以放火燒燬之住宅或建
    築物等現既供人使用或有人所在，依通常情形往往因放火結果遭受意外之危害，
    為保護公共安全起見，特為加重處刑之規定，故該條項所稱之人，當然係指放火
    人犯以外之人而言，如果前項住宅或建築物，即為放火人犯自行使用或祇有該犯
    在內，則其使用或所在之人，已明知放火行為並不致遭受何種意外危害，自不能
    適用該條項處斷（最高法院二十八年上字第三二一八號判例參照）。雖被告供稱
    ：伊平常晚上睡在六十七號一樓之沙發，或睡在六十五號一樓樓梯間所置放之折
    疊式床等語，然被告所承租之上開二棟房屋空處仍多，竟無任何可供居住之房間
    設備，且未發現有何被告之換洗衣物，是其所供已有疑問！退步言之，縱認被告
    上述所供屬實，依上開判例意旨，亦核與刑法第一百七十三條第一項之規定未合
    ，而上開二棟建築物均未燒燬，亦如前述，是公訴人上開認定，容有誤會，起訴
    法條應予變更。被告縱火燒燬上開物品，而上開二棟建築物則因救災得宜而均未
    同時被燒燬，被告行此詐術，向太平保險公司、中國航聯保險公司詐領所投保之
    上開商業火災保險理賠金，惟均未得逞，被告以一詐欺行為侵害該二家保險公司
    之法益，成立數罪名，為想像競合犯，應從一重之詐欺取財未遂罪處斷（侵害太
    平公司之法益為重）；而被告向太平保險公司投保後，係由太平保險公司再與富
    邦保險公司簽訂合約聯合共同承保（承保比例各百分之五十），此經證人戴吉謙
    證述在卷，是被告尚無直接對富邦保險公司詐欺取財未遂之犯行，併此明。被
    告所犯上開二罪，有方法結果之關係，為牽連犯，依刑法第五十五條規定應從一
    重之放火燒燬現未有人所在之他人所有建築物未遂罪處斷。又被告已著手於放火
    行為之實施，然上開二棟建築物並未被燒燬，為未遂犯，爰依刑法第二十六條前
    段之規定減輕其刑。原審認被告犯罪事證明確，予以論罪科刑，固非無見，惟被
    告向太平保險公司、中國航聯保險公司投保貨物、建築物保險時，尚非已著手於
    詐欺取財之行為，原判決認被告投保時即為詐欺之著手，並認被告係連續犯詐欺
    取財未遂罪，自有未洽。被告上訴意旨仍執陳詞，否認犯罪，雖無足取，惟原判
    決既有上述可議之處，即屬無可維持，應由本院將原判決撤銷改判。爰審酌被告
    以縱火方式圖詐領保險理賠金，並刻意製作不在場證明，惡性甚重，對社會公共
    安全危害亦深，犯後又未知坦白認過，難見其悔悟之意，而其交付被害人之賠償
    金本票，並未獲付款，亦為被告於本院準備程序所不否認，並審酌被告與被害人
    原不相識、被告僅有國中肄業之教育程度等一切情狀，量處如主文第二項所示之
    刑，以示懲儆。
三、被告經合法傳喚，無正當之理由不到庭，爰不待其陳述，逕行判決。
據上論結，應依刑事訴訟法第三百六十九條第一項前段、第三百六十四條、第三百七
十一條、第二百九十九條第一項前段、第三百條，刑法第二十八條、第一百七十四條
第四項、第一項、第三百三十九條第三項、第一項、第五十五條、第二十六條前段、
罰金罰鍰提高標準條例第一項前段，判決如主文。
本案經檢察官甲○○到庭執行職務。
中      華      民      國　    九十三     年     四      月    十四　　日
                                臺灣高等法院臺中分院刑事第四庭
                                      審判長法  官　洪　耀　宗
                                            法　官　劉　登　俊
                                            法　官  江　德　千
右正本證明與原本無異。
如不服本判決應於收受送達後十日內向本院提出上訴書狀，其未敘述上訴之理由者並
得於提起上訴後十日內向本院補提理由書（均須按他造當事人之人數附繕本）。
                                            書記官  吳　麗　琴
中      華      民      國　    九十三     年     四      月    十四　　日
【附錄論罪科刑法條】
刑法第一百七十四條第一項、第四項：
放火燒燬現非供人使用之他人所有住宅或現未有人所在之他人所有建築物、礦坑、火
車、電車或其他供水、陸、空公眾運輸之舟、車、航空機者，處三年以上十年以下有
期徒刑。
第一項之未遂犯罰之。
刑法第三百三十九條第一項、第三項：
意圖為自己或第三人不法之所有，以詐術使人將本人或第三人之物交付者，處五年以
下有期徒刑、拘役或科或併科一千元以下罰金。
前二項之未遂犯罰之。
                                                                        Ｒ
